【裁判字號】    97,簡上,1021
【裁判日期】    980319
【裁判案由】    詐欺
【裁判全文】
臺灣桃園地方法院刑事判決            97年度簡上字第1021號
上  訴  人
即  被  告  甲○○
上列上訴人即被告因詐欺案件，不服本院中華民國97年10月13日
97年度壢簡字第2556號第一審刑事簡易判決（起訴案號：臺灣桃
園地方法院檢察署97年度偵字第4228號），提起上訴，本院管轄
之第二審合議庭判決如下：
    主  文
上訴駁回。
    事  實
一、甲○○明知申請帳戶使用係輕而易舉之事，一般人無故取得
    他人金融帳戶使用之行徑常與財產犯罪之需要密切相關，而
    可預見將帳戶提供他人使用，可能使他人遂行不法所有意圖
    用以詐騙他人，又對於提供帳戶予他人使用雖無必引發他人
    萌生犯罪之確信，但仍以縱若有人持以犯罪亦不違反其本意
    ，而基於幫助他人詐欺取財之不確定故意，於民國96年12月
    底某日，在桃園縣桃園市境內某郵局，將其申辦之臺灣郵政
    股份有限公司龍潭南龍郵局（下稱上開龍潭南龍郵局）帳號
    00000000000000號帳戶之存摺、提款卡及密碼等金融資料提
    供予某真實姓名年籍不詳之成年人使用，藉此幫助該真實姓
    名年籍不詳之成年人及其所屬詐騙集團達到其向他人詐取財
    物之目的。嗣該真實姓名年籍不詳之成年人與該詐欺集團所
    屬成年成員共同基於意圖為自己不法所有之犯意聯絡，而為
    以下犯行：
（一）於97年1 月2 日上午11時30分許，撥打電話向乙○○佯稱
      其身分遭詐騙集團冒用為金融人頭帳戶，須將金融帳戶內
      之存款清空，使乙○○陷於錯誤，於同日下午1 時8 分許
      ，至高雄市苓雅區○○○路237 號之「高雄五塊厝郵局」
      ，將新臺幣（下同）40,000元匯至甲○○之上開帳戶內，
      而該款項旋於同日遭該詐欺集團成員提領一空。
（二）復於97年1月3日中午12時20分許，撥打電話向丙○○佯稱
      其銀行帳戶有不明款項，須將帳戶內金錢匯至其他帳戶以
      利監管，使丙○○陷於錯誤，於同日下午1時9分許，至基
      隆市安樂區○○○路131 之24號之「基隆大武崙郵局」，
      將67,000元匯至甲○○之上開帳戶內，而該款項亦於同日
      遭該詐欺集團成員提領一空。
二、案經乙○○、丙○○訴由桃園縣政府警察局龍潭分局報告臺
    灣桃園地方法院檢察署檢察官偵查後聲請簡易判決處刑。
    理  由
一、證據能力方面：
（一）按被告以外之人於審判外之陳述，雖不符前4 條之規定，
      而經當事人於審判程序同意作為證據，法院審酌該言詞陳
      述或書面陳述作成時之情況，認為適當者，亦得為證據；
      當事人、代理人或辯護人於法院調查證據時，知有第159
      條第1 項不得為證據之情形，而未於言詞辯論終結前聲明
      異議者，視為有前項之同意，刑事訴訟法第159 條之5 就
      此定有明文。而本案所引用之供述證據，經本院依法踐行
      調查證據程序，公訴人、被告均不爭執各該供述證據之證
      據能力，且迄本院言詞辯論終結前未就供述證據之證據能
      力聲明異議，又查無依法應排除其證據能力之情形，是後
      述所引用供述證據之證據能力均無疑義，依法自有證據能
      力，均得作為本案證據，先予敘明。
（二）臺灣郵政股份有限公司97年3 月3 日儲字第0970704618號
      函暨被告之龍潭南龍郵局帳戶印鑑卡、身分證等影本及歷
      史交易清單；被害人乙○○、丙○○提出之郵政國內匯款
      執據2 紙（見97年度偵字第4228號卷第80至87頁、第14頁
      、第22頁），均與本案事實具有自然關聯性，復屬書證性
      質，且查無事證足認有違背法定程式或經偽造、變造所取
      得之情事，況公訴人及被告對此部分之證據能力亦不爭執
      ，是堪認均有證據能力，附此敘明。
二、訊據被告甲○○固坦承其有於上揭時、地將其上開龍潭南龍
    郵局帳戶之存摺、提款卡及密碼等資料交予某真實姓名年籍
    不詳之成年人之事實，惟矢口否認有何幫助詐欺之犯行，辯
    稱：伊是因為應徵男公關工作，對方要求伊提供金融機構帳
    戶之存摺、提款卡及密碼，伊不知道對方會拿給詐騙集團使
    用云云。惟查：
（一）被害人乙○○、丙○○分別於97年1 月2 日上午11時30分
      許、97年1 月3 日中午12時20分許遭詐騙集團成員佯以身
      分遭詐騙集團冒用為金融人頭帳戶及銀行帳戶有不明款項
      ，須將帳戶內金錢匯至其他帳戶以利監管為由，而於97年
      1月2日下午1時8分及97年1月3日下午1時9分，分別將其等
      所有之款項匯入被告甲○○上開龍潭南龍郵局帳戶內等情
      ，業據證人即被害人乙○○、丙○○於警詢時證述明確，
      復有臺灣郵政股份有限公司97年3 月3 日儲字第09707046
      18號函暨被告之龍潭南龍郵局帳戶印鑑卡、身分證等影本
      及歷史交易清單；被害人乙○○、丙○○提出之郵政國內
      匯款執據2 紙（見97年度偵字第4228號卷第80至87頁、第
      14頁、第22頁）在卷可稽，足證被害人乙○○、丙○○遭
      詐騙之前開款項，確均匯入被告所提供之上開龍潭南龍郵
      局帳戶，是該帳戶確有供詐騙集團作為實施詐欺取財犯行
      之用無訛。
（二）被告雖以前詞置辯，然按金融存款帳戶，事關存戶個人財
      產權益之保障，與存戶之印鑑章、提款卡結合，其專屬性
      、私密性更形提高，一般人均有妥為保管存摺、印鑑章、
      提款卡，以防止被他人冒用之認識，縱有特殊情況偶有將
      存摺、印鑑章、提款卡交付他人之需，亦必深入瞭解其用
      途後再行提供以使用，若落入不明人士手中，極易被利用
      為取贓之犯罪工具，恆係吾人日常生活經驗與事理，而被
      告於本院審理時既已供認：伊是高職肄業，並知道存摺、
      提款卡、密碼不可以隨便交給別人，因為怕別人會用伊的
      帳戶，且伊之前曾在加油站打工，加油站打工之薪水是存
      入伊銀行帳戶，但應徵當時加油站並沒有要求伊提供存摺
      、提款卡、密碼等語，足認被告當時具有相當之智識程度
      與生活、工作經驗，對此亦當認識甚明，甚至依其前次加
      油站之工作經驗，對於對方要求提供帳戶之存摺、提款卡
      、密碼自當有所懷疑，然被告竟未加追問以防範帳戶遭人
      盜用，猶直接將帳戶之存摺、提款卡、密碼輕易交給不知
      真實姓名年籍之對方，已與常情有悖。是衡情被告當時應
      可懷疑並預見將其帳戶之存摺、提款卡及密碼等資料交予
      他人，可能供不法詐騙份子用以詐使他人將款項匯入後，
      再加以提領之用。
（三）另被告雖辯稱：當伊懷疑遭對方騙走帳戶後，隨即向郵局
      辦理掛失，但郵局人員甘秋紅告訴伊帳戶內只有幾塊錢不
      用辦沒有關係，伊當時並不知道要報警云云。然證人甘秋
      紅於檢察官訊問時結證述：伊沒有印象被告曾向伊表示存
      摺、提款卡遺失的事，也沒有跟被告說過帳戶內只有幾塊
      錢，沒辦掛失止付沒有關係的話，如有遺失，伊通常會叫
      帳戶使用人辦理掛失止付等語（見97年度偵字第4228號卷
      第97至98頁），已與被告上開辯解未合，況被告具有相當
      之智識程度與生活、工作經驗，倘被告確係遭對方欺騙而
      交出存摺、提款卡及密碼，衡情第一時間即應向警察機關
      報案或向金融機構辦理掛失、停用，然被告竟捨此不為，
      甚至於本院審理時辯稱：不知道要去報警云云，實與常情
      有違，是認被告上開辯解，顯係事後卸責之詞，委無足取
      。
（四）被告於交付其帳戶之存摺、提款卡及密碼時，既已可懷疑
      並預見將其帳戶之存摺、提款卡及密碼等資料交予他人，
      可能供不法詐騙份子用以詐使他人將款項匯入後，再加以
      提領之用，竟仍將其所有之上開龍潭南龍郵局帳戶存摺、
      提款卡及密碼交付不知真實姓名年籍之人使用，依卷內事
      證，雖無證據證明被告知悉詐騙被害人之犯罪集團成員如
      何犯罪，或被告與犯罪集團成員間有何共同正犯關係，惟
      被告既無從知悉且無法掌握帳戶是否遭人非法使用，則該
      等犯罪集團成員將被告提供之上開龍潭南龍郵局帳戶供作
      提領不法詐騙款項之用，顯然為被告所可預見且不違反被
      告之本意，被告自有幫助詐欺取財之不確定故意甚明。
（五）至於被告固陳稱：彰化田中分局已經抓到騙伊的人，還有
      通話紀錄可以證明伊係因被騙才會將帳戶交給他人，請求
      調查該部分之證據等語。然依被告於本院審理供稱：伊曾
      接獲彰化田中分局之通知，至該分局製作筆錄，警察係問
      伊存摺是否被盜用等語觀之，彰化縣警察局田中分局僅係
      為調查被告之帳戶是否曾遭人盜用，並無法據以認定被告
      確係遭詐騙，況本件係認被告基於不確定之故意而交付帳
      戶之存摺、提款卡、密碼予他人使用，然此不確定之故意
      已經本院認定如前，縱認彰化縣警察局田中分局確實查獲
      向被告收取帳戶之人，亦無礙被告本件不確定故意之成立
      ，是本院認被告上開聲請並無調查之必要，附此敘明。
（六）綜上所述，本案事證明確，被告上開所辯要係飾卸之詞，
      不足採信，其犯行堪以認定，應依法論科。
三、按幫助犯之成立，主觀上行為人須有幫助故意，客觀上須有
    幫助行為，意即需對於犯罪與正犯有共同之認識，而以幫助
    之意思，對於正犯資以助力，而未參與實施犯罪之行為者而
    言。被告將所有之上開龍潭南龍郵局帳戶之存摺、提款卡及
    提款卡密碼提供予該真實姓名年籍不詳之成年人，供詐騙集
    團成員用以詐騙被害人財物，顯係基於幫助他人詐取財物之
    犯意所為，屬刑法詐欺罪構成要件以外之行為，被告既以幫
    助他人犯罪之意思而參與犯罪構成要件以外之行為，核其所
    為，係犯刑法第30條第1 項、第339 條第1 項詐欺取財罪之
    幫助犯。又被告係幫助他人犯罪，爰依刑法第30條第2項 規
    定減輕其刑。再被告以交付上開龍潭南龍郵局帳戶存摺、金
    融卡及密碼予該真實姓名年籍不詳之成年人及其所屬詐騙集
    團成員使用之一幫助詐欺行為幫助該詐騙集團成員分別詐騙
    被害人乙○○、丙○○2 人之財物，為想像競合犯，應依刑
    法第55條之規定從一重處斷。原審以被告上揭罪證明確，適
    用刑法第339 條第1 項、第30條、第55條、第41條第1 項前
    段，刑法施行法第1 條之1 第1 項、第2 項前段，量處被告
    有期徒刑3 月，並諭知易科罰金之折算標準，核其認事用法
    均無不合，量刑亦無不當，是被告上訴意旨否認犯罪，指摘
    原判決不當，求予撤銷改判，核無理由，應予駁回。
據上論斷，應依刑事訴訟法第455 條之1 第1 項、第3 項、第36
8 條，判決如主文。
本案經檢察官顏世翠到庭執行職務。
中    華    民    國    98    年    3     月    19    日
                刑事第十二庭審判長法  官  魏  于  傑
                                  法  官  李  文  娟
                                  法  官  羅  國  鴻
以上正本證明與原本無異。
不得上訴。
                                  書記官  戴  育  萍
中    華    民    國    98    年    3     月    30    日
【論罪科刑法條】
刑法第339條
意圖為自己或第三人不法之所有，以詐術使人將本人或第三人之
物交付者，處5 年以下有期徒刑、拘役或科或併科1 千元以下罰
金。
以前項方法得財產上不法之利益或使第三人得之者，亦同。
前二項之未遂犯罰之。


司法院資訊處製作；財團法人民間司法改革基金會備份。
